臺灣高等法院臺中分院刑事判決　　　　　　　　　九十三年度上訴字第一八八四號
　　上　訴　人
　　即　被　告　己○○
　　指定辯護人　本院公設辯護人　丁○○
右上訴人因強盜等案件，不服臺灣彰化地方法院九十三年度訴緝字第二二號中華民國
九十三年十月十四日第一審判決（起訴案號：臺灣彰化地方法院檢察署九十二年度偵
字第二六六七、三○七○、三二八九、三四四九、三八三六、四三○八號，移
案號：臺灣臺中地方法院九十二年度偵字第一二七三五、一二九七五、一四七四五號
），提起上訴，本院判決如左：
    主  　　文
原判決關於加重強盜部分及定應執行刑部分均撤銷。
己○○連續意圖為自己不法所有，結夥三人以上、攜帶兇器、毀壞安全設備，以強暴
至使不能抗拒，而取他人之物，處有期徒刑捌年。
    事  　　實
一、己○○為戊○○之弟，與戊○○、潘偉龍、辛○○、庚○○等五人（戊○○、潘
    偉龍、辛○○及庚○○等四人，業經台灣彰化地方法院九十二年度訴字第七二七
    號刑事判決確定）平日均無業且缺錢花用，見一些寺廟、神壇無人看守，因起貪
    念，乃相互謀議，竊取寺廟內的香油錢（竊盜部分，己○○未上訴已確定），並
    謀議作案時，攜帶戊○○、潘偉龍等人所有之西瓜刀、彎刀、鋸子等兇器，若遇
    寺廟內有人，則以所攜帶的刀械對寺廟內之人施強暴、脅迫，而以強盜方式強取
    財物，而共同基於意圖為自己不法所有之概括犯意聯絡，先後於（一）、九十二
    年二月十八日上午七時三十分，由戊○○駕駛不知情女友紀雪霞使用之九Ｈ─七
    七三五號自用小客車，搭載己○○、潘偉龍、辛○○、庚○○等人至彰化縣二林
    鎮○○里○○路一二○巷十七號天人宮，由辛○○、潘偉龍、庚○○矇面後共同
    攜帶戊○○等人所有之西瓜刀、彎刀、鋸子各一把下車；己○○、戊○○二人則
    在車上把風。潘偉龍、辛○○、庚○○三人進入天人宮後，發現廟工壬○○、乙○○，潘偉龍即以手持的彎刀架住壬○○頸部，致壬○○頸部被劃傷（未據告訴
    ），並喝令壬○○將監視之錄影機拆下；辛○○則持西瓜刀抵住乙○○，使壬○○、乙○○二人不能抗拒，庚○○即至神桌前，強取掛於神像上的金牌三十三面
    ，得手後，即乘上開小客車逃離，沿途將監視器內之錄影帶抽出丟棄，至彰化縣
    竹塘鄉○○路十六．五公里處停車，再由己○○將天人宮強得之監視錄影機丟棄
    。並由己○○、潘偉龍持搶得之金牌至南投縣埔里鎮○○路一八號金益源銀樓變
    賣予曾萬貴，得款七萬七千二百七十二元，由五人朋分花用。（二）、九十二年
    三月二十六日零時三十分許，由戊○○駕駛九Ｈ─七七三五號自用小客車搭載己○○、潘偉龍、辛○○、庚○○等人，先至台中縣豐原市○○路二七七巷一號福
    德祠旁的豐原市○○路二七一號軒暘五金行購買西瓜刀一把。己○○、戊○○、
    潘偉龍、辛○○、庚○○即共同攜帶戊○○所有的油壓剪、剛購買的西瓜刀一把
    進入福德祠內，發現廟公甲○○，戊○○乃持西瓜刀脅迫甲○○蹲下，甲○○見
    歹徒有數人，並有持西瓜刀，心生畏怖，至不能抗拒，依戊○○的脅迫蹲下。己○○則持油壓剪剪斷福德祠的鐵鍊，由潘偉龍、辛○○強行取走神像上的金牌十
    二面及捐獻箱的現金約一萬元。得手後，由戊○○持金牌至彰化市某銀樓變賣，
    朋分花用。
二、嗣經警循線查獲，於九十二年三月二十六日二十三時許，在台中市○○街查獲戊○○駕駛九Ｈ─七七三五號自用小客車，並於車內查獲犯案用的西瓜刀、及鋸子
    各一支，又於台中市○○路五四號十樓之十七，查獲彎刀一支等物。
三、案經彰化縣警察局二林分局報告臺灣彰化地方法院檢察署檢察官偵查起訴及臺中
    地方法院檢察署檢察官自動檢舉併案審理。
　　理      由
壹、上訴人即被告己○○的辯解及本案的爭點：
    上訴人即被告己○○（下稱被告）於審理時，對於共同被告戊○○、潘偉龍、辛○○、庚○○有右揭強盜犯行，均不爭執；但辯稱：伊僅在車上把風，不知道戊○○、潘偉龍、辛○○、庚○○等人下車時，有攜帶西瓜刀、彎刀、鋸子等刀械
    ，伊認為戊○○等人係下車到寺廟內行竊云云。
貳、認定被告犯罪所憑的證據及理由：
一、共同被告戊○○、潘偉龍、辛○○、庚○○等人於九十二年二月十八日上午七時
    三十分許，在彰化縣二林鎮天人宮強盜之犯行；同年三月二十六日一時五十分許
    ，在台中縣豐原市○○路二七七巷一號福德祠強盜之犯行，均分據戊○○、辛○○、庚○○於本院審理時，結證在卷；證人即被害人壬○○、乙○○於九十二年
    六月二十四日；證人即被害人甲○○於九十二年七月十五日，在原審法院證述無
    訛（見原審卷一第一二六頁、卷二第二三頁）。並有作案用之西瓜刀、彎刀、鋸
    子各一把扣案可憑及金益源珠寶銀樓金飾買入登記簿影本附卷可憑（見彰化縣二
    林警察分局林警刑字第0000000000號警卷第五六頁）戊○○、潘偉龍
    、辛○○、庚○○上開二次強盜犯行，事證明確，可以認定。
二、事實欄一（一）之犯行，潘偉龍、辛○○、庚○○等人下車時，即隨身攜帶西瓜
    刀、彎刀；事實欄一（二）之犯行，戊○○、潘偉龍、辛○○、庚○○四人下車
    時，即攜帶西瓜刀，足認其等下車時，即不排除於進入寺廟後，如見有人看廟時
    ，將以所攜帶之西瓜刀、彎刀對看廟的人施強暴或脅迫。參以被害人即天人宮之
    廟工壬○○、乙○○均證稱被告矇面，手持彎刀、西瓜刀，抵住伊等脖子等語；
    被害人即豐原市○○路二七七巷一號福德祠看廟之甲○○亦證稱：被告約四、五
    人，有拿刀，叫伊頭低著，蹲下等語。足認戊○○、潘偉龍、辛○○、庚○○並
    非僅是欲行竊而已，且均有俟機強盜之意圖。
三、扣案之西瓜刀係於九十二年三月二十六日二十三時許，在戊○○所駕駛之九Ｈ─
    七七三五號自用小客車上查獲，且西瓜刀僅查獲此把，此有彰化縣警察局二林分
    局搜索扣押筆錄可憑（見九十二年度偵拘字第二七○三號影印卷第十四、十五頁
    ）。而事實欄一（二）之持西瓜刀之強盜犯罪時間為同日凌晨一時五十分；被告
    與戊○○、潘偉龍、辛○○、庚○○等五人則係於同日凌晨零時三十分許，在福
    德祠旁之軒晹五金行購買，業為被告所不否認，亦為共同被告戊○○、潘偉龍、
    辛○○、庚○○所供明（見九十三年度訴字第七二七號卷三第九一頁）；軒晹五
    金行之店員於警訊時亦證稱：於九十二年三月二十六日零時三十分許，有五名年
    青人至其店內購買西瓜刀、指甲刀等物，並有監視器所翻拍之照片三張可憑。依
    上開購買西瓜刀及強盜豐原市福德祠之時間、位置，非常接近，且查獲西瓜刀之
    時間，與強盜豐原市福德祠之時間均於同一日，足認於軒晹五金行購買之西瓜刀
    、強盜豐原市之西瓜刀及被查獲之西瓜刀，為同一把。被告與戊○○、潘偉龍、
    辛○○、庚○○四人於九十三年一月六日原審法院審理時，戊○○先供稱：「我
    們在場的四位被告及己○○在賣場逛，就買了一支西瓜刀，要走時看到附近剛好
    有一間廟臨時就想去偷，本來車上就有一支西瓜刀，進入廟中就告訴那邊的人不
    要動，那個人就蹲在旁邊，然後我們就進去偷了，我及被告文用破壞剪剪斷門上
    鐵鍊才進入廟中。」審判長詢問在場之潘偉龍、辛○○、庚○○三人：是否如此
    ：潘偉龍、辛○○、庚○○均答「是」（見原審訴字第七二七號影印卷三第九一
    、九二頁）。被告等人同日零時三十分許，在豐原市○○路二七一號之軒晹五金
    行購買西瓜刀；於一小時後，被告與戊○○、潘偉龍、辛○○、庚○○等人分持
    油壓剪及剛買之西瓜刀至鄰近的同路二七七巷一號福德祠強盜財物，依此情節觀
    之，被告己○○必知悉戊○○、潘偉龍、辛○○、庚○○有強盜之故意，其辯稱
    只知是要竊盜，不能採信。又證人即共犯潘偉龍於原審法院九十三年九月三十日
    審理時，供稱天人宮所強得之金牌，由伊與被告持往埔里金益源銀樓變賣（見二
    林分局0000000000警訊卷第五六頁所金益源珠寶銀樓金飾買入登記簿
    ），錢由五人平分等語（見原審訴緝字第一○五頁）；證人即庚○○，亦證稱事
    實欄二次強盜犯行，所得財物，五人均分，被告也有分到等語（見原審訴緝字第
    一一五頁）；足認被告犯後，有分得強盜所得財物之事實。
四、證人戊○○、辛○○、庚○○等人於本院均證稱，犯事實欄一（一）之強盜彰化
    縣二林鎮天人宮之犯行時，被告不知是要強盜，所攜帶的西瓜刀、彎刀等物均放
    在黑色的長背包內，下車時將背包拿下車，至廟內才將西瓜刀、彎刀自背包裡拿
    出，被告亦不知有帶西瓜刀、彎刀進入天人宮，事先是協議要竊盜云云（見本院
    審理筆錄）。惟查戊○○於九十三年三月二十七日被查獲時，供稱：強盜天人宮
    還帶西瓜、彎刀，原來是用衣服包起來，放在空房內，上車時，將西瓜刀、彎刀
    直接放在後車箱等語（見九十二年度偵字第二六六七號偵查影印卷第十五頁）。
    與戊○○、辛○○、庚○○等人於本院所為證詞不符，本院斟酌證人戊○○於九
    十二年三月二十七日所為之陳述，係於被查獲後沒有充分的時間及資料供其作不
    實且有利於其弟弟即被告之陳述，較可採信。且本案並無其所謂之長背包被查扣
    ，足認其等證稱強盜二林鎮天人宮時所攜帶之西瓜刀、彎刀係放在長背包內是迴
    護被告之詞，與事實不符，不能採信。被告所辯不知潘偉龍、辛○○、庚○○強
    盜天人宮時，有帶西瓜刀等刀械，亦不知其等要強盜等詞，係為意圖減免刑責的
    說法，不能相信。又在天人宮搶得的監視器錄影機，錄影機內的錄影帶沿途丟棄
    ，錄影機則係在彰化縣竹塘鄉○○路十六．五公里處停車，由被告丟棄之事實，
    亦經共同被告戊○○、潘偉龍、辛○○、庚○○於九十三年一月六日原審審理時
    供明（見原審訴字第七二七號影印卷第七二頁）。查被告知悉強盜天人宮時，潘
    偉龍、辛○○、庚○○有攜帶西瓜刀、彎刀下車，且於強盜後，將搶得可能錄下
    潘偉龍等人強盜經過的監視錄影機丟棄，依上開情節觀之，被告不可能不知潘偉
    龍、辛○○、庚○○如遇天人宮內有看廟之人時，將對看廟之人施強暴、脅迫，
    強盜財物。
五、綜上說明，被告所辯不知戊○○、潘偉龍、辛○○、庚○○有攜帶西瓜刀、彎刀
    下車，不知要強盜云云，與事實不符，不能採信。被告上述強盜犯行，事證明確
    ，可以認定。
參、撤銷原審判決的理由及論罪、科刑的依據：
一、被告強盜天人宮之犯行，係結夥三人，攜帶西瓜刀、彎刀、鋸子等兇器為之，核
    犯強盜罪而有刑法第三百二十一條第一項第三、四款之情形，應依同法第三百三
    十條第一項之加重強盜罪處斷；且被告等人同時同地侵害乙○○、壬○○二人法
    益，為同種想像競合犯，應依刑法第五十五條之規定，從一處斷。又強盜豐原福
    德祠之犯行，係結夥三人以上，攜帶西瓜刀、油壓剪等兇器，並以油壓剪破壞為
    安全設備之鐵鍊，係犯強盜罪而有刑法第三百二十一條第一項第二、三、四款之
    情形，亦應依同法第三百三十條第一項之加重強盜罪處斷。被告與戊○○、潘偉
    龍、辛○○、庚○○等人間，有犯意聯絡，行為分擔，均為共同正犯。再被告與
    共犯戊○○、潘偉龍、辛○○及庚○○等四人於強盜二林鎮天人宮時，對證人壬○○雖造成輕微傷害，惟此為強暴之必然結果，係屬強盜行為之部分行為，而證
    人壬○○亦未就此部分提出告訴，當不另成立傷害罪，附此敘明。被告所犯二次
    強盜犯行，均時間緊接，且所犯基本構成要件相同之罪，顯係基於概括犯意為之
    ，應依刑法第五十六條連續犯之規定，論以情節較重之結夥三人以上、攜帶兇器
    、毀壞安全設備強盜罪。
二、原審法院認被告強盜犯行部分，事證明確，對被告論處罪刑，固非無據。但戊○○、潘偉龍、辛○○、庚○○四人於九十二年三月十二日三時許，在彰化縣芬園
    鄉玄濟宮強盜之犯行，並無證據證明被告有強盜之犯意聯絡，原審認被告此部分
    犯行，亦成立強盜罪，尚有未洽。又強盜豐原市福德祠，同時取走捐獻箱內的香
    油一萬元現款，已據證人甲○○於原審法院結證明確（見原審訴字卷二第二三頁
    ，並於警訊時稱被取走捐獻內大約一萬元香油錢）。原審法院未予認定，認事嫌
    有未洽。另檢察官就強盜豐原福德祠香油錢一萬元部分，漏未於起訴書中敘述，
    應予補充。被告上訴否認有強盜犯行，雖無理由，但原審判決既有上開瑕疵，自
    應由本院將原審判決關於被告己○○強盜及定應執行刑部分撤銷，自為判決。爰
    審酌被告之強盜次數，於夜間，結夥多人攜帶西瓜刀、彎刀等大型刀械，對看顧
    寺廟的年長被害人脅迫或施暴力，使被害人受到極大驚嚇，危害社會安全秩序鉅
    大，然因被告於行為時甫滿十八歲，智慮未週，且其竊盜、強盜所得財物價值尚
    微等一切情狀，分別量處如主文所示之主刑。扣案之西瓜刀、彎刀、鋸子等物，
    非被告所有，且非違禁物，並均於戊○○、潘偉龍、辛○○、庚○○案判決中諭
    知沒收，不予重複諭知，以免增繁複。
肆、不另為免訴諭知部分：
一、公訴意旨另略以：被告與戊○○、潘偉龍、辛○○、庚○○等人於九十二年三月
    十二日三時許，推由戊○○、潘偉龍、辛○○、庚○○四人進入彰化縣芬園鄉○○村○○路○段十五巷十弄六號玄濟宮行竊，因為被害人發現，為防護贓物及脫
    免逮捕，乃由戊○○強押被害人進入廟內房間，被害人不從，即將被害人推倒在
    地受傷至不能抗拒，再搜括財物逃逸，認被告尚有此部分強盜犯行云云。
二、被告堅決否認有此部分強盜犯行，辯稱伊只知戊○○等人係要行竊，不知戊○○
    會改以強盜方式強取財物云云。查共犯戊○○、潘偉龍、辛○○、庚○○等人均
    證稱；本件犯罪並未攜帶任何兇器，本來是要進去偷香油錢，偷錢時被廟公發現
    ，戊○○叫廟公進去，廟公不進去並追戊○○，戊○○才將廟公推倒等語；且證
    人即被害人丙○○於原審法院亦證稱：「我聽到聲音，要出來看車牌號碼，後來
    被告罵我把我壓在地上，我當時手、臉都有受傷，我不知道他們有無拿東西。」
    等語（見原審訴字第七二七號卷一第一二六頁），亦未證稱戊○○等人有攜帶刀
    械，是本件犯罪並無證據證明共犯等人有攜刀械進人玄濟宮。再有證據足以認定
    被告與戊○○、潘偉龍等人有強盜之犯意聯絡前，不能認被告與戊○○、潘偉龍
    、辛○○、庚○○於竊盜之犯意聯絡外，另有強盜之謀議。因此共犯戊○○、潘
    偉龍、辛○○、庚○○四人，於發現廟公阻撓行竊，改以強暴方式強取財物，係
    超過犯意聯絡之外，就超過犯意聯絡竊盜罪部分之強盜罪犯行，不能令被告負共
    犯之責。檢察官僅以被害人不完全之指述及共犯承認有對被害人丙○○施暴行之
    供詞，認被告有與戊○○、潘偉龍、辛○○、庚○○共謀犯本件強盜罪，尚有未
    洽。被告此部分犯行僅應成立竊盜罪。因被告另自九十二年二月中旬至同年三月
    底間之九次竊盜犯行，已經原審法院判處罪刑確定。被告本件竊盜犯行，係於九
    十二年三月十二日為之，與上開已確定之多次竊盜犯行，顯係基於概括犯意為之
    ，有連續犯裁判上一罪之關係，為該確定判決效力所及，原應為免訴之諭知。因
    公訴人認被告此部分竊盜犯行應成立強盜罪，與上開判決有罪的加重強盜犯行，
    有連續犯裁上一罪的關係，因不另為免訴之諭知。
伍、竊盜部分，未據被告上訴，附此敘明。
據上論斷，應依刑事訴訟法第三百六十九條第一項前段、第三百六十四條、第二百九
十九條第一項前段，刑法第二十八條、第五十六條、第三百三十條第一項、第五十五
條，判決如主文。
本案經檢察官癸○○到庭執行職務。
中      華      民      國　    九十四     年     四      月     六 　　日
                                臺灣高等法院臺中分院刑事第九庭
                                      審判長法　官　陳　筱　珮
                                      　　　法  官  康  應  龍
                                　　　法  官  趙  春  碧
右正本證明與原本無異。
如不服本判決應於收受送達後十日內向本院提出上訴書狀，其未敘述上訴之理由者並
得於提起上訴後十日內向本院補提理由書（均須按他造當事人之人數附繕本）。
　　　　　　　　　　　　　　　　　　　　　　書記官  胡  美  娟
中      華      民      國　    九十四     年     四      月     七 　　日
附錄本案論罪科刑法條全文：
中華民國刑法第三百三十條：
犯強盜罪而有第三百二十一條第一項各款情形之一者，處七年以上有期徒刑。
前項之未遂犯罰之。
中華民國刑法第三百二十一條：
犯竊盜罪而有左列情形之一者，處六月以上、五年以下有期徒刑：
一  於夜間侵入住宅或有人居住之建築物、船艦或隱匿其內而犯之者。
二  毀越門扇、牆垣或其他安全設備而犯之者。
三  攜帶兇器而犯之者。
四  結夥三人以上而犯之者。
五  乘火災、水災或其他災害之際而犯之者。
六  在車站或埠頭而犯之者。
前項之未遂犯罰之。
                            　　　　　　　　　　　　　　　　　　　　　　Ｒ
